臺灣高等法院臺中分院刑事判決　　 100年度侵上訴字第1485號
上　訴　人　臺灣臺中地方法院檢察署檢察官
被　　　告　李明俊
選任辯護人　吳中和律師
上列上訴人因被告妨害性自主罪案件，不服臺灣臺中地方法院
100年度侵訴字第21號中華民國100年5月20日第一審判決（起訴
案號：臺灣臺中地方法院檢察署100年度偵字第5705號），提起
上訴，本院判決如下：
    主    文
原判決撤銷。
李明俊對於女子以強暴之方法而為性交，未遂，處有期徒刑壹年
柒月。緩刑肆年，緩刑期間付保護管束。
    犯罪事實
一、李明俊係已成年之Ａ女（代號Ａ1，真實姓名年籍均詳卷）
    之夫Ｂ男（代號Ｂ1，真實姓名年籍詳卷）之友人，其於民
    國（下同）99年8月25日15時許，在Ａ女位於臺中市南屯區
    之住所（地址詳卷）外等候，嗣見Ａ女準備外出，認有機可
    趁，竟心生淫念，基於強制性交之犯意，乘Ａ女開門之際，
    自門口強行將Ａ女環抱進屋內，並自行褪去牛仔褲後，便將
    Ａ女俯壓在房間床上激吻其臉頰，Ａ女見李明俊心懷不軌，
    便奮力掙扎反抗及大聲哭喊，並趁李明俊鬆手之際，往大門
    方向逃離，然未及開鎖，便遭李明俊再度強行抱回床上，繼
    而強褪Ａ女之外褲及內褲至大腿處，並激吻Ａ女之臀部，嗣
    因Ａ女哭泣並苦苦哀求停止，李明俊因Ａ女上開拒卻之動作
    ，受此心理壓力始鬆手，Ａ女便趁隙前往大門處開門，李明
    俊又至玄關處，要求Ａ女不要走，進入房間聊天就好，惟Ａ
    女旋速開門下樓騎機車逃離上址，李明俊因而以上開強暴之
    方法對Ａ女為強制性交而未遂。嗣因臺灣臺中地方法院檢察
    署觀護人執行Ｂ男保護管束案件時，發現Ａ女曾遭性侵害之
    事而予告發，始知上情。
二、案經臺灣臺中地方法院檢察署觀護人室報請及Ａ女訴由臺灣
    臺中地方法院檢察署檢察官簽分偵查起訴。
    理    由
一、證據能力之說明：
  (一)按刑事被告之詰問權，係指訴訟上被告有在審判庭盤詰證人
    之權利；偵查中檢察官訊問證人，旨在蒐集被告犯罪證據，
    以確認被告嫌疑之有無及內容，與審判中透過當事人之攻防
    ，經由詰問程序調查證人以認定事實之性質及目的有別。偵
    查中辯護人僅有在場權及陳述意見權，此觀之刑事訴訟法第
    245條第2項前段之規定甚明，檢察官訊問證人並無必須傳喚
    被告使其得以在場之規定，同法第248條第1項前段雖規定「
    如被告在場者，被告得親自詰問」，亦僅賦予該在場被告於
    檢察官訊問證人時得親自詰問證人之機會而已，被告如不在
    場，殊難期有親自詰問之可能。此項未經被告詰問之被告以
    外之人於偵查中向檢察官所為之陳述，依刑事訴訟法第159
    條第1項、第159條之1第2項之規定，除顯有不可信之例外情
    況外，原則上為「法律規定得為證據」之傳聞例外，依其文
    義解釋及立法理由之說明，並無限縮於檢察官在偵查中訊問
    證人之程序，應已給予被告或其辯護人對該證人行使反對詰
    問權者，始有證據能力之可言。為保障被告之反對詰問權，
    並與現行法對傳聞例外所建構之證據容許範圍求其平衡，證
    人在偵查中雖未經被告之詰問，倘被告於審判中已經對該證
    人當庭及先前之陳述進行詰問，即已賦予被告對該證人詰問
    之機會，則該證人於偵查中之陳述即屬完足調查之證據，而
    得作為判斷之依據，此有最高法院97年度臺上字第405號判
    決意旨可參。是依上開說明可知，在偵查中訊問證人，被告
    或其辯護人對該證人雖未行使反對詰問權，依刑事訴訟法第
    159條之1第2項之規定，原則上屬於法律規定為有證據能力
    之傳聞證據，於例外顯有不可信之情況，始否定其得為證據
    ，亦即，得為證據之被告以外之人於偵查中向檢察官所為之
    陳述，因其陳述未經被告詰問，應認屬於未經合法調查之證
    據，但非為無證據能力（亦有最高法院96年度臺上字第4365
    號、96年度臺上字第3923號判決、97年臺上字第356號判決
    意旨可參）。經查，本案證人Ａ女、Ｂ男、李炳良即被告李
    明俊之舅舅於偵查中具結證述之內容，被告及其辯護人並未
    釋明有何顯不可信之情況，亦查無顯有不可信之情況，且經
    被告、辯護人、檢察官於本院準備程序時同意作為證據（見
    本院卷第20頁），其意即等同於認為上開三位證人於偵查中
    之陳述，並無顯有不可信之情形存在，另再經本院於審理時
    將上開三位證人筆錄逐一提示予被告、辯護人、檢察官供其
    閱覽並告以要旨，則該上開三位證人於偵查中之陳述，即屬
    完足調查之證據，亦得作為判斷之依據。
  (二)次按刑事訴訟法第159條之4第2款所稱從事業務之人於業務
    上或通常業務過程所須製作之紀錄文書、證明文書，因係於
    通常業務過程不間斷、有規律而準確之記載，且大部分紀錄
    係完成於業務終了前後，無預見日後可能會被提供作為證據
    之偽造動機，其虛偽之可能性小，除非該等紀錄文書或證明
    文書有顯然不可信之情況，否則有承認其為證據之必要。查
    被告使用之門號0000000000號行動電話通聯紀錄1份，係屬
    從事業務之人於通常業務過程所為之紀錄文書，無預見日後
    可能會被提供作為證據之偽造動機，且無其他顯然不可信之
    情況，依上揭條文規定，自得作為證據。
  (三)另按被告以外之人（包括證人、鑑定人、告訴人、被害人及
    共同被告等）於審判外之陳述，雖不符刑事訴訟法第159條
    之1至之4等之規定，而經當事人於審判程序同意作為證據，
    法院審酌該言詞陳述或書面陳述作成時之情況，認為適當者
    ，亦得為證據；當事人、代理人或辯護人於法院調查證據時
    ，知有刑事訴訟法第159條第1項不得為證據之情形，而未於
    言詞辯論終結前聲明異議者，視為有前項之同意，同法第15
    9條之5定有明文。立法意旨在於傳聞證據未經當事人之反對
    詰問予以核實，原則上先予排除。惟若當事人已放棄反對詰
    問權，於審判程序中表明同意該等傳聞證據可作為證據；或
    於言詞辯論終結前未聲明異議，基於尊重當事人對傳聞證據
    之處分權，及證據資料愈豐富，愈有助於真實發見之理念，
    且強化言詞辯論主義，使訴訟程序得以順暢進行，上開傳聞
    證據亦均具有證據能力。經查，卷附之現場平面圖1紙及現
    場照片20張，查無符合刑事訴訟法第159條之1至之4之情形
    ，惟經檢察官、被告、辯護人於本院準備程序時，均表示對
    上開證據之證據能力沒有意見，同意作為證據（見本院卷第
    20頁背面），又本院審酌上開言詞陳述作成時之情況，查無
    其他不法之情狀，足認為得為本案之證據，依刑事訴訟法第
    159條之5之規定，有證據能力。
二、認定犯罪事實所憑之證據及理由：
    訊據被告對於上開犯罪事實坦承不諱（見本院卷第19頁背面
    、33頁），惟辯稱：其行為是屬於己意中止而未遂云云。然
    查：
  (一)上開關於被告坦承犯行部分，核與其於警詢時、偵查中及原
    審審準備程序、審理時所述情節相符（見他卷第16至19、41
    至43頁，原審卷第18頁背面、27頁背面），並經證人Ａ女於
    偵查中證述綦詳（見他卷第3至5頁），且證人Ｂ男於偵查中
    證稱：於99年8月25日17時30分許，Ａ女打電話予其告知此
    事，後經2次協調賠償事宜，李明俊承認此事等語明確（見
    他卷第37至38頁），證人李炳良即被告舅舅亦於偵查中證稱
    ：Ｂ男打電話給其告知此事，其就此事有居中協調2次賠償
    事宜等語無訛（見他卷第33至34頁），顯見證人Ａ女於遭受
    被告性侵害未遂後，確旋告知證人Ｂ男，並由證人李炳良主
    持協調賠償事宜2次之情事甚明；此外，復有繪製及所攝證
    人Ａ女指訴案發地點及現場陳設情形之現場平面圖1紙及現
    場照片20張附卷可稽（見他卷證物袋），及被告使用之門號
    0000000000號行動電話於案發日基地台位置均位於臺中市南
    屯區之通聯紀錄1份在卷足憑（見偵卷第4頁）。綜上，被告
    上開任意性之自白，核與事實相符，應堪採信。
  (二)按中止未遂，係指已著手於犯罪行為之實行，而因己意中止
    或防止其結果之發 生而言。至於中止未遂與障礙未遂之區
    別，在於行為人實行犯罪行為後之中止行為是否出於自由意
    志，為決定中止未遂與障礙未 遂之區分標準，若行為人非
    因受外界事務之影響而出於自由意志，自動終止犯罪行為或
    防止其結果之發生，無論其終止係出於真心悔悟、他人勸說
    或自己感覺恐被發覺、時機尚未成熟，祇須非因外界事務之
    障礙而使行為人不得不中止者，均為中止未遂；反之，倘係
    由於外界之障礙事實，行為人受此心理壓力而不得不中止者
    ，即非出於自由意志而中止，則屬障礙未遂（最高法院98年
    度臺上字第2391號、100年度臺上字第3474號判決意旨可資
    參照）。審之證人Ａ女於偵查中證述：李明俊乘其開門之際
    ，自門口強行將其環抱進屋內，並自行褪去牛仔褲後，便將
    其俯壓在房間床上，當時其已經開始哭了，一直反抗，打他
    的臉、手及胸部，且因其打他，所以他就起來，其也趕快起
    來收東西，並去開大門，當時李明俊還在床上，看到其要開
    門，又過來將其強行環抱至床上，將其壓在床上，並將其外
    褲及內褲至大腿處，親吻其臀部，其又哭叫的更厲害，對他
    說「求求你不要這樣子」，他可能是看到其真的哭成那樣子
    ，他有鬆手，其便趁隙前往大門處開門，在玄關時，當時其
    很害怕還發抖，李明俊就過來要其不要這樣子，進來好不好
    ，不然聊天就好，其沒有進去，就趁隙跑下樓騎機車逃離等
    情屬實（見偵卷第4至5頁），且被告於偵查中亦坦認：「因
    為Ａ女哭了，而且說不要，我就想說不要就不要」等語（見
    偵卷第43頁），於本院審理時復坦承：「Ａ女說不要，我就
    停下來」、「因為Ａ女在哭，我就罷手」等語無隱（見本院
    卷第33頁背面），足見被告顯已著手於對證人Ａ女之強制性
    交行為之實行，其停止對證人Ａ女性交，係因證人Ａ女哭泣
    反抗並苦苦哀求停止等拒卻之動作，受此心理壓力而不得不
    中止，益徵被告並非出於已意而中止，而應屬障礙未遂甚明
    。從而，被告上開所辯，是無足採。
  (三)綜合上情，被告對證人Ａ女以強暴之方法而為性交未遂之犯
    行，事證明確，洵堪認定。
三、論罪部分：
    核被告所為，係犯刑法第221條第2項、第1項之以強暴之方
    法而為性交，未遂罪。且：
  (一)被告於行為過程中，激吻證人Ａ女臉頰、臀部之猥褻行為，
    為其遂行性交之前階段行為，應為其性交未遂行為之高度行
    為所吸收，故不另論罪。
  (二)又被告已著手於犯罪行為之實行，而未發生犯罪之結果，係
    屬未遂犯，爰依刑法第25條第2項規定，減輕其刑。另被告
    強制性交行為，顯係受外力所形成之心理強制始為停止，並
    非因己意而任意中止犯行，已詳如前述（見上開理由欄二、
    (二)所述），是應屬障礙未遂，而與中止犯之要件不合，自無
    適用刑法第27條中止未遂之規定減免其刑之餘地，附此附明
    。
四、原審以被告之罪證明確，予以論罪科刑，固非無見。惟：原
    審就本案未遂之情節，先認為係因證人Ａ女苦苦哀求，被告
    鬆手並轉身，始未遂，嗣又以雖證人Ａ女要走時，走到玄關
    處，被告有叫證人Ａ女不要走，並有追出到樓下，惟被告並
    未再為強制行為，僅要證人Ａ女再進來聊天就好，而認為本
    案係被告基於己意自行鬆手，並轉身而罷手，證人Ａ女始得
    逃離現場，故被告行為屬於中止未遂云云；然原審疏未注意
    被告停止對證人Ａ女性交，係因證人Ａ女哭泣反抗並苦苦哀
    求停止等拒卻之動作，受此心理壓力而不得不中止，是被告
    尚非出於已意而中止，僅係一般障礙未遂，故原審此部分之
    見解，即有未洽。檢察官上訴意旨亦指摘於此，認為原判決
    不當，其上訴為有理由，自應由本院予以撤銷改判。
五、爰審酌被告未有前科，素行尚佳，有臺灣高等法院被告前案
    紀錄表、臺灣臺中地方法院檢察署刑案資料查註紀錄表各1
    份在卷可佐，惟其以上開強暴之方法對證人Ａ女為性交而未
    遂，對證人Ａ女之身心健康戕害甚深，惟衡酌其始終坦承犯
    行，並與證人Ａ女以新臺幣10萬元達成和解，此有原審100
    年度侵附民字第1號和解筆錄1份在卷可參（見原審卷第20-1
    頁），深表悔悟，其犯後態度堪稱良好，暨其高職畢業之智
    識程度及業司機、家境小康之生活狀況（見他卷第16頁）等
    一切情狀，量處如主文第2項所示之刑，以示懲儆。
六、末查被告前未曾因故意犯罪受有期徒刑以上刑之宣告，此有
    上開臺灣高等法院被告前案紀錄表、臺灣臺中地方法院檢察
    署刑案資料查註紀錄表各1份在卷可按，其因一時失慮，致
    罹刑章，業已坦承犯行，深具悔意，並與證人Ａ女成立和解
    ，業已履行和解內容，有上開和解筆錄及郵政國內匯款執據
    各1份在卷可證（見原審卷第20-1、31頁），衡其經此次偵
    審程序及罪刑之宣告後，當知警惕，應無再犯之虞，本院認
    其所受宣告之刑，以暫不執行為適當，併予宣告緩刑4年，
    以勵自新，並依刑法第93條第1項第1款之規定，併予諭知於
    緩刑期間付保護管束。
據上論斷，應依刑事訴訟法第369條第1項前段、第364條、第299
條第1項前段，刑法第221條第2項、第1項、第25條第2項、第74
條第1項第1款、第93條第1項第1款，判決如主文。
本案經檢察官徐松奎到庭執行職務。
中    華    民    國   100    年    10    月    20    日
            刑事第十庭    審判長法  官  江  錫  麟
                                法  官  胡  文  傑
                                法  官  周  瑞  芬                          
以上正本證明與原本無異。     
如不服本判決應於收受送達後10日內向本院提出上訴書狀，其未
敘述上訴理由者，並得於提起上訴後10日內向本院補提理由書（
均須按他造當事人之人數附繕本）「切勿逕送上級法院」。

                                書記官  廖  婉  菁

中    華    民    國  100    年    10    月    21     日

附錄論罪本案科刑法條
中華民國刑法第221條：
  對於男女以強暴、脅迫、恐嚇、催眠術或其他違反其意願之方
  法而為性交者，處3年以上10年以下有期徒刑。
  前項之未遂犯罰之。